【裁判字號】    92,台上,1367
【裁判日期】    920320
【裁判案由】    違反著作權法
【裁判全文】
最高法院刑事判決                              九十二年度台上字第一三六七號
    上訴人  甲○○
右上訴人因違反著作權法案件，不服台灣高等法院台南分院中華民國九十年六月十三
日第二審判決（九十年度上訴字第六八一號，起訴案號：台灣台南地方法院檢察署八
十九年度偵續二字第二號），提起上訴，本院判決如左：
    主  文
上訴駁回。
    理  由
按刑事訴訟法第三百七十七條規定，上訴於第三審法院，非以判決違背法令為理由，
不得為之。是提起第三審上訴，應以原判決違背法令為理由，係屬法定要件。如果上
訴理由狀並未依據卷內訴訟資料，具體指摘原判決不適用何種法則或如佛適用不當，
或所指摘原判決違法情事，顯與法律規定得為第三審上訴理由之違法情形，不相適合
時，均應認其上訴為違背法律上之程式，予以駁回。本件原判決認定上訴人甲○○係
設於臺南市○○路五十九號「一十一模型玩具店」（原判決誤書為一加十一）之負責
人。明知「ＰｌａｙＳｔａｔｉｏｎ」、「ＰＳ」、及「ＳＥＧＡ」之商標圖樣均分
別係日商新力電腦娛樂股份有限公司（下稱新力公司）、西雅企業股份有限公司（下
稱西雅公司）向經濟部中央標準局註冊取得商標專用權，並指定使用於電腦、錄有電
腦程式之卡帶、磁碟、光碟、卡匣等商品，現仍在專用期間。而如原判決附表一、二
、三所示之遊戲軟體為新力公司、卡波光股份有限公司（下稱卡波光公司）及西雅公
司享有著作權之電腦程式著作，非經該公司之同意或授權，不得意圖營利而交付。明
知周文賢所販售如該附表一至三所示之遊戲光碟片，乃係未經著作權人新力公司、卡
波光公司、西雅公司之同意或授權，擅自以重製之方法侵害其著作權之物。竟基於以
意圖營利而交付之侵害他人著作權為常業之犯意，自民國八十七年三月間某日起，在
上址多次向周文賢以每片新台幣（下同）三十元之價格販入後，在上址意圖販賣、散
布而陳列。並意圖營利而以每片五十至六十元不等之價格販賣交付予不特定人牟利，
侵害上開公司之著作權，並以之為常業等情。係以上開上訴人於前揭地址陳列、販賣
扣案之仿冒盜版告訴人等人享有著作權之光碟片並以之維生之事實，迭據上訴人於警
訊、偵查中、第一審及原審審理時坦承不諱，核與證人周文賢之供證相符，並經告訴
人新力公司、卡波光公司、西雅公司之共同告訴代理人陳和貴律師、王怡今律師、趙
佩怡律師指證甚詳，復有如原判決附表一至三所示之仿冒光碟片扣案足資佐證。而「
ＰｌａｙＳｔａｔｉｏｎ」、「ＰＳ」及「ＳＥＧＡ」之商標圖樣係新力公司、西雅
公司享有商標專用權，有商標註冊證可憑。而原判決附表一至三所示之遊戲光碟軟體
，為新力公司、卡波光公司、西雅公司所創作享有著作權之電腦程式著作，於該附表
一至三所示之發行日期由上開公司在日本首次發行。並由各該公司於同日授權予臺灣
之英特全股份有限公司在中華民國管轄區內為首次發行。此有內政部著作權登記謄本
、同步發行之廣告、雜誌、網頁、宣誓書、進口報單、提單、訂單、出貨單、統一發
票、進貨單、期初期末存量明細表等文件附於各該偵查卷內足佐。依著作權法第四條
第一款之規定，上開電腦程式著作應受我國著作權法之保護。而上訴人既有反覆販賣
盜版光碟之意思與行為，並以之為生活之資，自屬常業犯無疑。上訴人犯行明確，因
而撤銷第一審判決，依刑法第五十五條之規定，從一重適用著作權法第九十四條、第
九十三條第三款、第八十七條第二款之規定，論處上訴人以明知為侵害著作權之物意
圖營利而交付之方法侵害他人之著作權，並以之為常業罪刑，已詳述其所憑之證據及
其認定之理由，從形式上觀察，並無何違法情形存在。上訴意旨略以：上訴人並未在
佳里派出所承認有販賣盜版光碟片，原判決認上訴人在警詢中坦承犯罪，顯有判決理
由矛盾之違法。又意圖販賣而陳列盜版光碟片，陳列之處所應可供不特定人出入之場
所始符要件，原判決並未調查認定上訴人究竟陳列在其地址何處，亦有應調查之證據
未予調查之違法。另認定上訴人販賣罪，卻未就販賣予何人、何物明白記載，而販賣
盜版光碟片以上訴人明知為前提，原判決未敘明認定此部分事實所憑之證據及其理由
。至於所販賣之光碟片外包裝無新力公司之商標，販賣時不致使人誤認，難認上訴人
有侵害商標權之故意。告訴人在提出告訴時早已知悉上訴人有違反著作權之情事，則
嗣後始行提出告訴，已逾告訴期間，上訴人所販賣之光碟片數量不多，實難構成常業
犯等語。惟查上訴人已在台南縣警察局佳里分局刑事組詢問時坦承犯罪，則原判敘明
上訴人於警詢時坦承犯罪，自無違法可言。著作權法有關意圖販賣而陳列罪，並不以
陳列之處所在公共場所或公眾得出入之場所為要件，祇要有明知為侵害著作權之物，
基於販賣之意圖，不論陳列在何處，均不影響該犯罪之成立，原判決認定上訴人明知
盜版光碟片意圖販賣而陳列在臺南市○○路五十九號「一十一模型玩具店」內，與該
罪之犯罪構成要件相當。上訴人於警詢時已承認盜版光碟片上有告訴人新力公司、西
雅公司之仿冒商標，其知情而販賣並交付該存有仿冒商標之光碟片，與商標法六十三
條之犯罪構成要件相符。原判決論處上訴人違反著作權第九十四條之常業罪，依著作
權法第一百條但書之規定，非屬告訴乃論之罪，則告訴人對此部分告訴是否逾期均不
影響犯罪之成立。上訴意旨，並未依據卷內資料具體指摘，徒憑己見，仍執陳詞，就
原判決明白論斷之事項，及原審認事採證職權之行使，任意指摘，泛言原判決理由矛
盾及有應調查之證據未予調查之違法，或為單純事實之爭執，自非適法之第三審上訴
理由。其上訴違背法律上之程式，應予駁回。
據上論結，應依刑事訴訟法第三百九十五條前段，判決如主文。
中      華      民      國    九十二    年      三      月     二十     日
                              最高法院刑事第六庭
                                  審判長法官  吳  雄  銘
                                        法官  池  啟  明
                                        法官  石  木  欽
                                        法官  郭  毓  洲
                                        法官  吳  三  龍
      右正本證明與原本無異
                                              書  記  官
中      華      民      國    九十二    年      三      月    二十四    日


司法院資訊處製作；財團法人民間司法改革基金會備份。
